【裁判字號】    97,簡上,169
【裁判日期】    970506
【裁判案由】    家暴恐嚇
【裁判全文】
臺灣桃園地方法院刑事判決             97年度簡上字第169號
上  訴  人
即  被  告  乙○○
上列上訴人即被告因家暴恐嚇案件，不服中華民國96年12月31日
本院96年度壢簡字第2527號第一審刑事簡易判決（聲請簡易判決
處刑書案號：臺灣桃園地方法院檢察署96年度調偵字第353 號）
，提起上訴，本院管轄之第二審合議庭判決如下：
    主  文
上訴駁回。
    事  實
一、乙○○係丙○○之妹夫，兩人為二親等之旁系姻親，屬家庭
    暴力防治法第3條第4款所稱之家庭成員。嗣乙○○與丙○○
    及其配偶甲○○間，因對李子菁（即乙○○之岳父、甲○○
    之父親）就醫治療一事而生爭執，詎乙○○為使甲○○簽署
    手術同意書，竟基於恐嚇危害安全犯意，於民國95年11月11
    日下午2 時41分許，持以門號0000-000-000號行動電話，發
    送簡訊至丙○○所申辦，供其與甲○○共同使用之門號0000
    -000-000號行動電話，向甲○○嚇稱：「本來是你們兄弟姐
    妹間的事，但是你和你老婆做的太過分，我已經看下不去了
    ！如果你不在乎萬海新臺幣（下同）20萬的薪水和200 萬的
    退休金，那就走著瞧。另外林湘鏗還有更狠招，你要不要試
    試看？！」等語，以此加害財產之語句為恐嚇行為，使丙○○於翌日（12日）上午9 時35分許，在桃園縣中壢市○○○
    路住處閱讀前開簡訊後，心生畏懼，致生危害於安全。
二、案經丙○○訴由桃園縣政府警察局中壢分局報請臺灣桃園地
    方法院檢察署檢察官聲請簡易判決處刑。
    理  由
一、證據能力部分：
  (一)按被告以外之人於審判外之陳述雖不符刑事訴訟法第159 條
    之1至之4規定，而經當事人於審判程序同意作為證據，法院
    審酌該言詞陳述或書面陳述作成時之情況，認為適當者，亦
    得為證據；當事人、代理人或辯護人於法院調查證據時，知
    有刑事訴訟法第159條第1項不得為證據之情形，而未於言詞
    辯論終結前聲明異議者，視為有前項之同意，同法第159 條
    之5 定有明文。又該條立法意旨在於傳聞證據未經當事人之
    反對詰問予以核實，原則上先予排除，惟若當事人已放棄反
    對詰問權，於審判程序中表明同意該等傳聞證據可作為證據
    ；或於言詞辯論終結前未聲明異議，基於尊重當事人對傳聞
    證據之處分權，及證據資料愈豐富，愈有助於真實發見之理
    念，且強化言詞辯論主義，使訴訟程序得以順暢進行，上開
    傳聞證據亦均具有證據能力。準此，上訴人即被告乙○○對
    公訴人所提證人即告訴人丙○○於警詢時、偵查中之陳述，
    及證人甲○○、林峻丞（原名林湘鏗）、李麗玲、李慧玲、
    李翠玲於偵查中之陳述（詳96年度偵字第5770號偵查卷第 9
    頁至第13頁、第30頁至第33頁，96年度調偵字第353 號偵查
    卷第10頁至第11頁）俱無意見，復本院認其作成之情形並無
    不當之情形，經審酌後認為適當，故渠等證人前開審判外之
    陳述均得為證據，合先敘明。
  (二)另門號0000-000-000號、0000-000-000號行動電話之通聯調
    閱查詢單及前開簡訊翻拍照片（見96年度偵字第5770號偵查
    卷第17頁至第21頁、第14頁至第15頁），均與本案事實具有
    自然關聯性，復屬書證、物證性質，且查無事證足認有違背
    法定程序或經偽造、變造所取得之情事，而被告對此部分之
    證據能力亦不爭執，是堪認有證據能力，附此敘明。
二、訊據被告乙○○固坦承於上揭時間，傳送前開簡訊至告訴人
    申辦之行動電話門號之事實，惟矢口否認有何恐嚇危害安全
    之犯行，辯稱：伊岳父李子菁、岳母李蔡玉鳳多年來均由 4
    名女兒及女婿探視，未見甲○○及其配偶之告訴人丙○○身
    影，嗣李子菁因病需進行手術時，甲○○拒絕簽署同意書，
    復無法取得聯繫，情急之下方發送前開簡訊，以激甲○○與
    之聯繫，內容或有不當，但因擔心李子菁病情所致，未及私
    利或以生命、身體、財產等事威脅，實無恐嚇危害安全之犯
    意云云。然查：
  (一)按刑法第305 條之恐嚇罪，係以加害生命、身體、自由、名
    譽、財產之事恐嚇他人，致生危害於安全為構成要件，即行
    為人須以使人生畏怖心為目的，而通知將加惡害之旨於被害
    人，使受惡害之通知者，因其恐嚇而生安全上之危險與實害
    ；就行為人而言，不必真有加害之意思，更不能真有實施加
    害之行為，其判斷重點，實係在於是否使人心生畏懼，致危
    害安全；至其是否屬惡害之通知，應參酌行為人之動機、目
    的、智識程度、斯時所受之刺激、所用之語氣及全文統觀之
    ；另被害人是否心生畏懼，亦應本於社會客觀經驗法則以為
    判斷基準，縱恐嚇內容係以本人以外之至親為對象，但若已
    足使本人心生畏懼，即足以成罪，尤其，基於夫妻互負扶養
    之義務立場，雖夫妻一方未將受恐嚇之事轉告他方，但已足
    使該配偶本身承受嚴重精神壓力及安全威脅，亦應該當恐嚇
    危害安全罪之構成要件。
  (二)經查，上揭犯罪事實，業據證人即告訴人丙○○於警詢時、
    偵查中指訴綦詳（詳96年度偵字第5770號偵查卷第9 頁至第
    13頁、第30頁，96年度調偵字第353 號偵查卷第10頁至第11
    頁），復有被告所持門號0000-000-000號、告訴人申辦之門
    號0000-000-000號行動電話通聯調閱查詢單及前開簡訊翻拍
    照片各1 份在卷可稽（見96年度偵字第5770號偵查卷第17頁
    至第21頁、第14頁至第15頁），足徵被告確有發送內含恐嚇
    語句簡訊而使告訴人丙○○閱讀之事實，至為明確。
  (三)又者，被告之岳父李子菁前經排定於95年11月13日進行手術
    治療，但於就醫期間因李子菁之女（即李慧玲、李麗玲、李
    翠玲）曾與甲○○發生爭執，遂經醫師要求應由李子菁之子
    （李聰文或甲○○）簽署手術同意書，然於該段期間均無法
    以電話等方式聯絡甲○○，嗣經被告發送前開簡訊後甲○○
    有與之聯繫，惟其後仍由李聰文簽署手術同意書等情，業據
    證人李慧玲、李麗玲、李翠玲及其同居人林峻丞於偵查中陳
    述明確（詳同上偵查卷第32頁至第33頁），且由前開簡訊中
    「本來是你們兄弟姐妹間的事，但是你和你老婆做的太過分
    ，我已經看下不去了！」等語觀之，被告係暗指告訴人丙○○及其配偶甲○○對李子菁就醫治療一事屢有不同意見，由
    此可徵，被告發送前開簡訊之動機，應為促使甲○○出面簽
    署李子菁之手術同意書乙節，固堪認定。惟而，此際被告傳
    送記載「如果你不在乎萬海20萬的薪水和200 萬的退休金，
    那就走著瞧。另外林湘鏗還有更狠招，你要不要試試看？！
    」等語之簡訊，觀其用字遣詞語氣強硬，並示意另有更具激
    烈之手段，且以甲○○任職之萬海航運股份有限公司（下稱
    萬海公司）薪資、退休金之財產權利恫嚇告訴人丙○○及其
    配偶甲○○，對渠等而言，自屬惡害之通知無疑。
  (四)另者，證人即告訴人丙○○迭於警詢時、偵查中指稱：伊恐
    甲○○會因此失去工作，並平日接獲電話都會恐懼等語（詳
    同上偵查卷第9頁至第13頁、第30頁，96年度調偵字第353號
    偵查卷第10頁至第11頁），且告訴人丙○○與甲○○為至親
    之夫妻關係，彼此間互負扶養義務，倘甲○○因此失去萬海
    公司之薪資及退休金，影響渠等財產之經濟生活甚鉅，依一
    般社會客觀經驗法則判斷，已足使告訴人丙○○承受嚴重精
    神壓力及安全威脅無訛。復且，證人李慧玲等人於該段期間
    迄無法聯絡上告訴人丙○○及其配偶甲○○等情，已如前述
    ，然由告訴人丙○○竟於95年11月12日上午9 時35分許閱讀
    前開簡訊後，一反先前消極不予理會情形，而由甲○○出現
    處理乙節觀之，可見告訴人丙○○係恐甲○○任職萬海公司
    報酬喪失，乃受迫與證人李慧玲等人聯繫，益徵告訴人丙○○確於閱讀前開簡訊後而心生畏懼，殆無疑義。
  (五)至被告雖以前詞為辮，惟查，告訴人丙○○及其配偶甲○○
    未盡為人子女孝道，復拒絕簽署李子菁之手術同意書等情，
    縱然為真，但被告發送之簡訊內容係以甲○○之財產權利要
    脅，已逸脫原本促使甲○○簽署手術同意書之目的，其行為
    手段已逾其目的，復被告有將此惡害通知之意，而告訴人丙○○亦因之心生畏懼，自與恐嚇危害安全罪之構成要件相合
    ，亟難以此謂被告無主觀犯意。況且，被告所發送之簡訊，
    係以加害甲○○財產之事為恐嚇行為乙節，業如前述，執令
    被告無實施加害行為之意圖，亦即現實上使甲○○失去萬海
    公司之薪資及退休金，然前開簡訊內容「如果你不在乎萬海
    20萬的薪水和200 萬的退休金，那就走著瞧。另外林湘鏗還
    有更狠招，你要不要試試看？！」等語，依吾人通常之社會
    觀念，顯係直指甲○○任職之萬海公司報酬，攸關甲○○之
    個人財產權利甚重，熟非如被告所辯未涉及私利情形，自不
    得謂其發送之前開簡訊非屬惡害，抑或不足使告訴人心生畏
    懼之情。基上，被告所辯各節，洵屬無據，委不足採。
  (六)綜上所述，被告基於恐嚇危害安全之犯意，發送前開簡訊而
    使告訴人丙○○心生畏懼等事實，業經本院認定綦詳，是本
    件事證明確，被告犯行堪以認定。
三、查被告乙○○為李慧玲之配偶，而告訴人丙○○亦為甲○○
    之配偶，另甲○○與李慧玲同為李子菁之子女，為兄妹關係
    ，此有渠等之全戶戶籍資料查詢結果表各1 紙在卷可參；是
    被告與告訴人間為二親等之旁系姻親，屬家庭暴力防治法第
    3條第4款所稱之家庭成員，故被告對於家庭成員之告訴人故
    意實施精神上不法侵害之家庭暴力行為，核其所為係犯刑法
    第305 條之恐嚇危害安全罪，依家庭暴力防治法2條第2款規
    定，屬家庭暴力罪（原審漏未依家庭暴力防治法之規定，論
    以家庭暴力罪，應予補充說明）。至家庭暴力防治法雖於96
    年3 月28日修正全文並公布施行，然有關本案之家庭暴力、
    家庭暴力罪及家庭成員定義，文字俱未修正，僅移列部分條
    項，亦未涉及論罪科刑之變動，對被告並無有利、不利之區
    別，非屬刑法第2條第1項所謂之法律變更，應依一般法律適
    用原則，適用裁判時法，附此敘明。原審本於同上事證，認
    被告恐嚇危害安全犯行罪證明確，適用刑法第305 條、第42
    條第3項，刑法施行法第1條之1 第1項、第2項前段，中華民
    國九十六年罪犯減刑條例第2條第1項第3款、第7條，審酌被
    告犯罪之目的、手段、所受刺激、所生危害程度，及其犯後
    態度等一切情狀，量處罰金9,000 元，復中華民國九十六年
    罪犯減刑條例業於96年7月4日公布，並於同年月16日施行，
    查被告犯罪時間在96年4 月24日以前，且核無該條例所規定
    不得減刑之情形，爰依該條例第2條第1項第3 款規定減其宣
    告刑1/2 ，及諭知易服勞役之折算標準，核其認事用法俱無
    違誤，量刑亦屬妥適，應予維持。是被告猶執前詞提出上訴
    ，指摘原判決不當，核非可採，其上訴為無理由，應予駁回
    。
據上論斷，應依刑事訴訟法第455條之1 第1項、第3項、第368條
，判決如主文。
本案經檢察官丁俊成到庭執行職務。
中    華    民    國    97    年    5     月    6     日
                  刑事第六庭  審判長法  官  黃梅淑
                                    法  官  宣玉華
                                    法  官  黃翊哲
以上正本證明與原本無異。
本件不得上訴。
                                    書記官  劉霜潔
中    華    民    國    97    年    5     月    6     日


司法院資訊處製作；財團法人民間司法改革基金會備份。
